【裁判字號】    99,上訴,245
【裁判日期】    990315
【裁判案由】    毒品危害防制條例
【裁判全文】
臺灣高等法院臺南分院刑事判決         99年度上訴字第245號
    上  訴  人
    即  被  告  甲○○
上列上訴人因毒品危害防制條例案件，不服臺灣台南地方法院九
十八年度訴字第一四一九號中華民國九十九年一月二十日第一審
判決（起訴案號：臺灣台南地方法院檢察署九十八年度毒偵字第
二一０八號），提起上訴，本院判決如下：
    主      文
上訴駁回。
    理      由
一、按刑事訴訟法第三百五十條、第三百六十一條、第三百六十
    二條、第三百六十七條規定，不服地方法院之第一審判決而
    上訴者，須提出上訴書狀，並應敘述具體理由，此為上訴必
    備之程式；如所提之書狀未敘述上訴理由，或僅曾以言詞陳
    述上訴理由者，均應於上訴期間屆滿後二十日內補提理由書
    於第一審法院。第一審法院經形式審查，認逾期未補提上訴
    理由者，應定期間先命補正；逾期未補正者，為上訴不合法
    律上之程式，應以裁定駁回。倘已提出上訴理由，但所提非
    屬具體理由者，則由第二審法院以上訴不合法律上之程式，
    判決駁回。而所謂具體理由，必係依據卷內既有訴訟資料或
    提出新事證，指摘或表明第一審判決有何採證認事、用法或
    量刑等足以影響判決本旨之不當或違法，而構成應予撤銷之
    具體事由，始克當之（例如：依憑證據法則具體指出所採證
    據何以不具證據能力，或依憑卷證資料，明確指出所為證據
    證明力之判斷如何違背經驗、論理法則）；倘僅泛言原判決
    認定事實錯誤、違背法令、採証違法、判決不公、量刑失之
    過重或輕縱，而未依上揭意旨指出具體事由，或形式上雖已
    指出具體事由，然該事由縱使屬實，亦不足以認為原判決有
    何不當或違法者（例如：對不具有調查必要性之證據，法院
    未依聲請調查亦未說明理由，或援用證據不當，但除去該證
    據仍應為同一事實之認定），皆難謂係具體理由，而應認其
    上訴為不合法律上之程式（最高法院九十七年台上字第八九
    二號判決、九十七年台上字第三二六七號判決意旨及法院辦
    理刑事訴訟案件應行注意事項第一六二點參照）。
二、經查：本件上訴人即被告甲○○不服原審判決而提起第二審
    上訴，其上訴狀固謂「伊母王阿盆因罹患肝癌而接受一個月
    兩次，每次七天之化療，為陪伴及照顧母親走完最多二年之
    人生最後路程，懇請法院從輕量刑；另伊原本即服用美沙酮
    以治療毒癮，亦因母親上開病情而中止，但願能讓伊繼續接
    受美沙酮之治療，以陪伴母親」等語。惟按關於刑之量定，
    乃實體法上賦予法院得為自由裁量之事項，倘未有逾越法律
    所規定之範圍，或濫用其權限，即不得任意指摘為違法。又
    按施用第一級毒品罪，其法定刑為「六月以上五年以下有期
    徒刑」，此觀諸毒品危害防制條例第十條第一項條文亦可得
    知。本件原審論處上訴人毒品危害防制條例第十條第一項之
    施用第一級毒品罪刑，業已敘明「本件証據之取得均屬合法
    而有証據能力，另上訴人即被告就其被訴施用第一級毒品海
    洛因之犯行亦坦承不諱，即上訴人於民國九十八年八月十一
    日經警查獲時所採之尿液，經採酵素免疫分析法及氣相層析
    質譜儀檢驗結果，其尿液確呈嗎啡陽性反應乙節，亦有長榮
    大學九十八年八月二十四日確認報告及臺南縣警察局麻豆分
    局毒品犯罪嫌疑人尿液採驗作業管制紀錄清冊各一紙在卷可
    稽，堪認被告犯行已臻明確」等語綦詳，足見原審已詳敘其
    調查、取捨証據之結果及憑以認定犯罪事實之心証理由，且
    所為之論斷，亦有卷存証據資料可稽，從形式上觀察，並無
    任何違背法令之處。另原審判決於審酌被告係累犯，素行不
    佳，竟不思悛悔，於勒戒處所觀察勒戒後，仍未把握自新機
    會，又再次施用足以導致人體機能發生依賴性、成癮性及抗
    藥性等障礙之第一級毒品海洛因，顯未因先前所受觀察、勒
    戒等治療處分而記取教訓。惟其施用毒品所生之危害，性質
    上屬對自我身心健康之自戕行為，對於他人生命、身體、財
    產等法益，尚無明顯而重大之實害及其犯罪後坦承犯行等一
    切情狀後，於上開法定刑內，量處上訴人有期徒刑一年，所
    為量刑職權之行使，經核亦難謂有何濫用權限、失之過重或
    逾越法律所規定之範圍等情形。又上訴人於民國九十八年一
    月間起至同年五月三十日止，確曾自行前往財團法人天主教
    耕莘醫院參加「美沙酮」替代療法等情，固有財團法人天主
    教耕莘醫院於民國九十八年十一月十八日以耕醫病歷字第０
    九八０００六三０一號函檢送之服藥紀錄、病歷資料及檢驗
    報告等在卷可稽（附於原審卷第三十一頁至第四十八頁），
    惟上訴人係於民國九十八年八月十日施用第一級毒品海洛因
    ，而於翌（十一）日經警查獲，足見上訴人所為本件施用海
    洛因之行為，係在接受治療以後，自無毒品危害防制條例第
    二十一條規定之適用。至上訴人請求讓伊繼續接受美沙酮之
    治療乙節，則非屬法院所得審究之範疇。是綜上所述，上訴
    人未依據卷內既有訴訟資料或提出新事證，具體指摘或表明
    第一審判決關於刑之量定或認事用法等部分有何不當或違法
    之情形，僅以上開理由泛稱原判決量刑過重，因而請求從輕
    量刑或准伊繼續接受美沙酮之治療等語，揆諸前開說明，其
    上訴理由，自難謂係具體理由。是上訴人之上訴顯不合法律
    上之程式，爰依刑事訴訟法第三百六十七條前段之規定，駁
    回其上訴，並不經言詞辯論為之。
三、據上論斷，應依刑事訴訟法第三百六十七條前段、第三百七
    十二條，判決如主文。
中    華    民    國    99    年    3     月    15    日
                  刑事第四庭    審判長法  官    吳志誠
                                      法  官    羅心芳
                                      法  官    吳森豐
以上正本證明與原本無異。
如不服本判決應於收受送達後10日內向本院提出上訴書狀，其未
敘述上訴理由者，並得於提起上訴後10日內向本院補提理由書（
均須按他造當事人之人數附繕本）「切勿逕送上級法院」。
                                      書記官    周美莉
中    華    民    國    99    年    3     月    15    日

司法院資訊處製作；財團法人民間司法改革基金會備份。
